臺灣彰化地方法院民事裁定
110年度亡字第10號
聲  請  人  曾錦村  
失  蹤  人  曾錦榮    住台中縣彰化市永靖鄉崙子村參鄰拾                           柒戶（最後設籍地）
上列聲請人聲請宣告曾錦榮死亡事件，本院裁定如下：
    主  文
宣告曾錦榮（男，民國00年0月00日生，最後設籍地址：台灣省
台中縣彰化市永靖鄉崙子村參鄰拾柒戶）於民國45年7月1日下午
12時死亡。
聲請程序費用由曾錦榮之遺產負擔。
    理    由
一、按於民國71年1月4日修正後之民法總則施行法第3條第3項規
    定：修正之民法總則第8條之規定，於民法總則施行後修正
    前失蹤者，亦適用之；但於民法總則修正前，其情形已合於
    修正前民法總則第8條之規定者，不在此限。次按失蹤人失
    蹤滿10年後，法院得因利害關係人之聲請，為死亡之宣告，
    71年1月4日修正前民法第8條第1項定有明文。可知失蹤人如
    於民法總則71年修正前，其失蹤情形如已合於修正前民法第
    8條之規定者，即不適用修正後之民法第8條規定，而應適用
    修正前民法第8條第1項規定，亦即在失蹤滿10年後，法院得
    因利害關係人之聲請，為死亡之宣告。再按民法第9條規定
    ：受死亡宣告者，以判決內所確定死亡之時，推定其為死亡
    ；前項死亡之時，應為前條各項所定期間最後日終止之時；
    但有反證者，不在此限。另所謂失蹤，係指失蹤人離去其最
    後住所或居所，陷於生死不明之狀態而言。末按家事事件法
    第156條明定：法院准許宣告死亡之聲請者，應公示催告。
    公示催告，應記載下列各款事項：(一)失蹤人應於期間內陳
    報其生存，如不陳報，即應受死亡之宣告。(二)凡知失蹤人
    之生死者，應於期間內將其所知陳報法院。前項公示催告，
    準用第130條第3項至第5項之規定。但失蹤人滿百歲者，其
    陳報期間，得定為自揭示之日起2個月以上。
二、聲請意旨略以：失蹤人曾錦榮為聲請人曾錦村之兄，出生於
    民國35年3月19日，失蹤人曾錦榮係聲請人哥哥，但聲請人
    從未看過失蹤人曾錦榮，伊曾聽其父親說過失蹤人曾錦榮係
    伊哥哥，但從伊懂事以來都沒有看過失蹤人曾錦榮，只曾聽
    伊父親說過有一個日本女人在35年的時候將失蹤人曾錦榮帶
    回去日本，伊現在要處理伊父親定存的事情，爰依民法第8
    條及家事事件法第154條規定，聲請本院對相對人即失蹤人
    曾錦榮為死亡宣告，程序費用由相對人之遺產負擔等語。
三、查聲請人主張之事實，業據其提出戶籍謄本為證。又經本院
    依職權調取入出境資訊連結作業查詢明細、勞保投保、健保
    就醫資料情形，亦均查無失蹤人現仍生存或活動之情形。且
    據失蹤人之戶籍謄本記事欄所記載：「迁出於日本除籍」明
    確。因此，聲請人主張失蹤人於35年時失蹤且生死不明乙節
    ，堪信為真。
四、又聲請人前經本院准許對失蹤人宣告死亡之公示催告在案，
    並將公示催告之內容刊登在110年8月6日司法院及本院資訊
    網頁，復經本院將公示催告之公告黏貼於本院公告處，並囑
    託彰化縣永靖鄉公所將公示催告之公告代為揭示，有家事事
    件（死亡宣告事件）公告查詢結果、本院公示催告公告、彰
    化縣永靖鄉公所110年8月12日永鄉社字第1100010515號函在
    卷可稽，現申報期間屆滿，未據失蹤人陳報其生存，或知失
    蹤人生死者陳報其所知。是失蹤人既係於民法總則18年施行
    後，71年修正前失蹤，且於71年修正前已失蹤滿10年，而合
    於修正前民法第8條第1項要件，依前開修正後民法總則施行
    法第3條第3項但書規定，自得於失蹤人失蹤滿10年後為死亡
    宣告，聲請人之聲請，為有理由，應予准許。末按，宣告死
    亡之裁定應確定死亡之時，家事事件法第159條第1項定有明
    文。又只知失蹤人失蹤之年月，而不知其日者，可類推適用
    民法第124條第2項「出生之月、日無從確定時，推定其為7
    月1日出生。知其出生之月，而不知出生之日者，推定其為
    該月15日出生」之規定推定其死亡之時（臺灣高等法院63年
    度法律座談會會議紀錄可資參照）。本件相對人於35年間失
    蹤，因無法確知相對人失蹤之月、日，揆諸上揭說明，推定
    相對人係於35年7月1日失蹤。自失蹤開始計至45年7月1日滿
    10年，依民法第9條第2項前段規定，應推定是日下午12時為
    其死亡之時，爰准予依法宣告。
五、依家事事件法第154條第3項，裁定如主文。
中　　華　　民　　國　　111 　年　　4 　　月　　18　　日
                  家事法庭    法　官  陳明照
以上正本係照原本作成。　　　　　　　 
如對本裁定抗告須於裁定送達後10日內向本院提出抗告狀，並應
繳納抗告費新臺幣1,000元。
中　　華　　民　　國　　111 　年　　4 　　月　　18　　日
                              書記官  姚怡蕙